【裁判字號】    98,易,2243
【裁判日期】    981221
【裁判案由】    傷害等
【裁判全文】
臺灣臺北地方法院刑事判決              98年度易字第2243號
公  訴  人  臺灣臺北地方法院檢察署檢察官
被      告  丙○○
選任辯護人  舒建中律師
上列被告因傷害等案件，經檢察官提起公訴（98年度偵字第1308
8 號），本院判決如下：
    主    文
丙○○共同以加害生命、身體、財產之事，恐嚇他人致生危害於
安全，處拘役伍拾日，如易科罰金，以新台幣壹仟元折算壹日。
緩刑貳年。
被訴妨害自由部分（強制罪）無罪；傷害部分公訴不受理。
    犯罪事實
一、丙○○為門牌號碼臺北縣永和市○○路312 巷8號4樓房屋之
    所有權人，於民國94年間將該屋出租給戊○○使用。嗣因戊○○於97年12月底租約到期後仍未遷離，丙○○乃基於恐嚇
    之犯意聯絡，夥同姓名年籍不詳之人約10人（無證據證明其
    中有未滿18歲之人，故應從罪疑有利於被告之原則，認前開
    之人均屬已滿18歲之人），並在不知情之女性友人丁○○陪
    同下，於98年1月6日16時許前往上址，適有戊○○友人乙○○、甲○○在場協助戊○○打包，丙○○所夥同之人其中一
    名男子即對戊○○恫稱：今天不搬走就要你好看等語，以此
    加害生命、身體、財產之事恐嚇戊○○，致生危害於安全。
二、案經臺灣臺北地方法院檢察署檢察官自動檢舉偵查起訴。
    理    由
壹、有罪部分：
  一、上開犯罪事實，業經被告丙○○於本院審理時坦承不諱，
      核與證人戊○○、乙○○於本院審理時指證之情節相符，
      堪認被告之自白與事實相符。至被告之選任辯護人固辯稱
      ：在場人甲○○證稱並未聽到有人說「今天不搬走就要你
      好看」等語，故這句話不無是被害人自己杜撰之可能，且
      即令有人說這句話，證人戊○○在審理中亦僅證稱聽到這
      句話的感覺是不舒服，並沒有提到令其心生恐懼這件事情
      ，是在檢察官誘導訊問下，被害人才稱有恐懼之意等語。
      惟查，證人甲○○於本院審理時固證稱伊沒有聽到有人說
      今天不搬走就要你好看這句話等語（見98年11月12日審判
      筆錄第12頁、第16頁），惟其亦證稱：我不是房客，不會
      有人對我說這句話等語（見上開筆錄第16頁），衡諸當時
      被告方面之來人甚多，場面混亂，且上開恐嚇之語亦非針
      對證人甲○○而發，證人甲○○自有可能在沒有注意之情
      況下沒有聽到這句話，是自難以證人甲○○上開證詞而為
      有利於被告之認定。又證人戊○○雖係在本院審理時作證
      之初證稱聽到前開話語之感覺是不舒服，其後在檢察官訊
      問是否心生恐懼時，方證稱「會」等語，惟所講的話給對
      方的感覺往往不是單一，尤其恐嚇的話所帶給人的感覺除
      了恐懼外，甚多情形是憤怒、不舒服等感覺交雜在一起，
      被害人戊○○所稱不舒服的感覺，有可能是這樣的話所帶
      給他不舒服的感覺較為強烈，但不能因此否定被害人戊○○並未有恐懼之意，且依當天情形對方人多勢眾，己方處
      於劣勢，證人戊○○證稱伊當時有恐懼之意等語，應合乎
      常情，至被害人戊○○嗣後是否馬上遷離一節，可能之因
      素多端，與其當日聽聞恐嚇話語時是否心生恐懼，並無必
      然關係，是辯護人上開所辯，均無足採。本件事證明確，
      被告恐嚇之犯行，可以認定。
  二、核被告所為，係犯刑法第305 條之恐嚇罪。被告與前開姓
      名年籍不詳之人約10人間就本件犯行，有犯意聯絡及行為
      分擔，為共同正犯。爰審酌被告前未有何犯罪前案紀錄，
      此有臺灣高等法院被告前案紀錄表在卷可考，素行尚佳；
      其因房客未依約履行遷讓房屋之義務，而率人恐嚇，手段
      不僅過當且違法，是有不該，惟其出於急切要回房屋之心
      理上可理解，惡性非重；被告犯後仍矢口否認犯行，經本
      院調查相關事證後，始於最後審判期日表示認罪之意，態
      度難稱良好，以及其目前從事瑜珈教學，學歷為大學畢業
      等一切情狀，量處如主文第一項所示之刑，並諭知易科罰
      金之折算標準。又被告前未曾因故意犯罪受有期徒刑以上
      刑之宣告，此有前開臺灣高等法院被告前案紀錄表在卷可
      稽，其因一時情急失慮而罹本罪，經此偵、審程序，當知
      所警惕，信無再犯之虞，本院認前開科刑以暫不執行為適
      當，爰併依刑法第74條第1項第1款規定諭知宣告緩刑2 年
      ，用啟自新。
貳、就被訴恐嚇罪嫌不另為無罪諭知及被訴強制罪嫌無罪部分：
  一、本件公訴意旨另以：前開被告所夥同之男子以「今天不搬
      走就要你好看」等語，恐嚇戊○○（恐嚇戊○○之犯行成
      立，詳如前述）、乙○○、甲○○。又未經告訴人乙○○
      同意，即強行將告訴人乙○○置於桌上之個人物品打包裝
      入垃圾袋中欲帶走。因認被告此部分尚涉犯刑法第305 條
      恐嚇罪嫌、第304條第1項強制罪嫌等語。
  二、按犯罪事實應依證據認定之，無證據不得認定犯罪事實；
      不能證明被告犯罪者，應諭知無罪之判決，刑事訴訟法第
      154條第2項、第301條第1項分別定有明文。又按事實之認
      定，應憑證據，如未能發現相當證據，或證據不足以證明
      ，自不能以推測或擬制之方法，以為裁判基礎；且認定犯
      罪事實所憑之證據，雖不以直接證據為限，間接證據亦包
      括在內；然而無論直接或間接證據，其為訴訟上之證明，
      須於通常一般之人均不致有所懷疑，而得確信其為真實之
      程度者，始得據為有罪之認定，倘其證明尚未達到此一程
      度，而有合理之懷疑存在時，即無從為有罪之認定，最高
      法院分別著有40年台上字第86號、76年台上字第4986號判
      例意旨可稽。再按告訴人之告訴，係以使被告受刑事訴追
      為目的，是其陳述是否與事實相符，仍應調查其他證據以
      資審認。最高法院52年臺上字第1300號判例意旨亦可資參
      照。
  三、公訴意旨認被告涉犯上開恐嚇、強制罪嫌，無非係以證人
      戊○○、乙○○、甲○○於警詢或檢察官訊問時之證述等
      證據，為其所憑之論據。本件被告於最後審理期日固表示
      就檢察官所起訴之罪名願意認罪，惟按被告之自白，不得
      作為有罪判決之唯一證據，仍應調查其他必要之證據，以
      察其是否與事實相符，刑事訴訟法第156條第2項定有明文
      。經查：
    (一)就恐嚇乙○○、甲○○部分：證人戊○○於本院審理時證
      稱：對方有人說不搬走就要你好看這句話，是對我說的等
      語（見98年11月21日審判筆錄第5 頁）；證人乙○○亦證
      稱：說今天不搬走就要你好看這句話，是對戊○○說的，
      因為戊○○是房客等語（見98年11月21日審判筆錄第21頁
      ），證人甲○○甚且證稱：我沒有聽到這句話，而且我不
      是房客，不會有人對我說這句話等語（見98年11月21日審
      判筆錄第16頁），參以上開人眾是被告所偕同前往，自能
      清楚指認戊○○才是房客，應無誤認其餘在場人為房客之
      虞，是檢察官認前開被告所夥同之男子以「今天不搬走就
      要你好看」等語恐嚇乙○○、甲○○，尚屬無據。
    (二)就強制罪部分：證人戊○○於本院審理時證稱：（他們上
      去後，跟你發生何狀況？）我開門，我看到就有人站在門
      口，有人站在樓梯間，有一名男生就問我說怎麼還沒有搬
      ，我說可不可以給我一點時間整理一下，就有幾個2、3個
      男生，拿大型的黑色垃圾袋，就要把我放在桌上整理好的
      一些東西放入垃圾袋，因為幫我搬家的朋友乙○○的包包
      也放在桌上，他有跟對方說有事，也是房東及房客的事情
      ，要他們不要這樣亂收，門口比較年長的幾個人就很不高
      興，就罵乙○○說關你什麼事，你是要管是不是，乙○○
      就說沒有啊，這明明就是房東及房客的事情，對方有3 個
      人就打過來了；（1月6日那天他們幫你裝東西裝了幾袋？
      ）他們裝了將近2 袋，但沒有裝滿，就是桌上的東西裝進
      去，裝進去的東西有我的（衣服、雜物、書本），也有乙○○的包包及筆記型電腦，幾乎差不多都是我的，沒有甲○○的東西；（你方才提到有人拿塑膠袋把你及乙○○的
      東西裝袋，後來這些東西，有無被被告那方面的人拿走嗎
      ？）沒有等語；證人乙○○於本院審理時則證述：（被告
      來戊○○住處作何事？）那天確切時間我不記得，但是是
      在當天下午時候，我看到被告帶一堆人來，他們來了之後
      ，就有人問戊○○時間到了為什麼不搬走，我不知道是誰
      問的，因為這是戊○○跟房東之間的關係，我只是幫忙搬
      家，我對他們的對話不會去特別注意聽，後來我知道他們
      叫外面的人要進來把屋內的東西裝入垃圾袋搬走，我就說
      這是我的東西，你們不能亂動，為什麼可以這樣不認識的
      人，把我的東西丟進垃圾袋裡面，那些人態度很惡劣，其
      中一個男的就很不爽就出手打我胸部、頭部，打完之後他
      們就離開了；（你方才說有二個人拿塑膠袋進來，後來他
      們有作打包的行為嗎？）他們有動手拿到我放在桌上的錢
      包、電腦零件、充電器、ＣＤ一些個人的小東西，但沒有
      丟進去塑膠袋，就被我口頭制止，所以他們並沒有把這些
      東西丟進塑膠袋裡面，但隨即就發生肢體衝突；（戊○○
      或是甲○○的東西有被收進去垃圾袋內嗎？）沒有；（塑
      膠袋後來有無被那群人拿走？）有，因為現場沒有看到塑
      膠袋；（被拿走塑膠袋裡面有東西嗎？）沒有我的東西，
      也沒有戊○○、甲○○的東西，因為東西並沒有短少等語
      ；證人甲○○於本院審理時到庭證稱：（你有看到他們拿
      塑膠袋在裝東西嗎？）他們有拿塑膠袋，他們作勢要到餐
      桌前要裝東西時就有爭執了，但是已經有1、2本書丟進去
      了；（打架當時的狀況為何？）他們拿塑膠袋準備要去收
      東西，因為是往餐桌那邊方向走，乙○○當時在餐桌附近
      ，當時要收的時候，乙○○有制止，當時我沒有站在乙○○旁邊，我是比較靠近客廳沙發這邊，我有聽到乙○○說
      你不要收這些東西，因為當時桌上剛好有乙○○的東西，
      之後打鬥就開始了；（拿塑膠袋要打包有幾個人？）就一
      、二個，拿塑膠袋就是一個人拿，不可能一群人拿；（你
      方才說有1、2本書被裝入塑膠袋內，除了書之外，有無其
      他東西被裝入塑膠袋內？）我大概記得就是這樣；（乙○○的東西有無被打包進去？）那個書本是誰的我不知道，
      因為都放在餐桌上；（當天乙○○有拿包包嗎？）沒有；
      （當天乙○○有無帶筆記型電腦？）我不知道；（當天後
      來你有無看到乙○○、戊○○從塑膠袋內拿出自己的東西
      來？）沒有等語。由上開證人戊○○、乙○○、甲○○之
      證述可知，證人間就被告方面之人持塑膠袋打包何人之財
      物、打包何財物、是否已將財物打包進塑膠袋內等情，證
      述均有所不同，且就乙○○部分（即檢察官所起訴強制罪
      嫌之被害人），依證人乙○○上開證述，縱令被告方面之
      人已出手要打包乙○○之物品（但未裝入塑膠袋內），惟
      因乙○○並非承租人，經乙○○出聲制止後，即未續行打
      包乙○○之財物，可見被告方面之人一開始是誤以為係乙○○之物品而欲出手打包，經乙○○制止後，對於乙○○
      之物品即未著手打包，自難認被告及其所偕同之人有何基
      於強制罪之犯意而著手妨害乙○○權利行使之行為。
    (三)綜上所述，依檢察官所舉被告涉有恐嚇罪（就乙○○、甲○○部分）、強制罪等犯行之證據，本院認均尚未達於通
      常一般之人均不致有所懷疑，而得確信其為真實之程度；
      此外復查無其他積極證據，足資證明被告有何公訴人所起
      訴之上開恐嚇、強制罪等犯行，既不能證明被告犯罪，核
      諸前揭說明，就恐嚇罪部分，本應由本院為被告無罪之諭
      知，惟因此部分公訴檢察官認與上開有罪部分有想像競合
      之裁判上一罪關係（見98年10月1日審判筆錄第2頁），爰
      不另為無罪之諭知，至就強制罪部分，則應由本院為被告
      無罪之諭知。
、就被訴傷害罪嫌公訴不受理部分：
  一、公訴意旨另以：被告與所帶男子數人基於傷害人身體之犯
      意聯絡（起訴疏漏載「聯絡」2 字），徒手毆打告訴人乙○○，使其受有左下肢瘀傷3×3公分之傷害。因認被告涉
      犯刑法第277條第1項傷害罪嫌等語。
  二、按告訴乃論之罪，告訴人於第一審辯論終結前，得撤回其
      告訴；告訴經撤回者，應諭知不受理之判決，刑事訴訟法
      第238條第1項、第303條第3款分別定有明文。
  三、查本件告訴人告訴被告傷害案件，經檢察官提起公訴，認
      被告係犯刑法第277條第1項之傷害罪名，依同法第287 條
      前段規定，須告訴乃論。茲據告訴人具狀撤回告訴，此有
      刑事撤回告訴狀在卷可憑，揆諸上開說明，本件就被告被
      訴傷害罪嫌部分，爰諭知不受理之判決。
據上論結，應依刑事訴訟法第299條第1項前段、第301條第1項、
第303條第3款、第284條之1，刑法第28條、第305條、第41條第1
項前段、第74條第1項第1款，刑法施行法第1條之1，判決如主文
。
本案經檢察官林冠佑到庭執行職務。
中    華    民    國    98    年    12    月    21    日
                  刑事第四庭    法  官  李明益
以上正本證明與原本無異。
如不服本判決應於收受送達後10日內向本院提出上訴書狀，並應
敘述具體理由；其未敘述上訴理由者，應於上訴期間屆滿後20日
內向本院補提理由書（均須按他造當事人之人數附繕本）「切勿
逕送上級法院」。告訴人或被害人如對於本判決不服者，應具備
理由請求檢察官上訴，其上訴期間之計算係以檢察官收受判決正
本之日期為準。
                                書記官  劉穗筠
中    華    民    國    98    年    12    月    21    日
附錄本案論罪科刑法條全文
中華民國刑法第305條
（恐嚇危害安全罪）
以加害生命、身體、自由、名譽、財產之事，恐嚇他人致生危害
於安全者，處 2 年以下有期徒刑、拘役或 3 百元以下罰金。

司法院資訊處製作；財團法人民間司法改革基金會備份。
